【裁判字號】    95,訴,892
【裁判日期】    950821
【裁判案由】    考績
【裁判全文】
臺北高等行政法院裁定
                                     95年度訴字第892號
原      告  甲○○
被      告  臺北市士林區劍潭國民小學
代  表  人  乙○○（校長）
上列當事人間因考績事件，原告不服教育部中央教師申訴評議委
員會中華民國95年2月13日再申訴評議決定，提起行政訴訟，經
司法院行政訴訟及懲戒廳移送本院，本院裁定如下：
    主  文
原告之訴駁回。
訴訟費用由原告負擔。
    理  由
一、按公務員權益之保障依復審、再復審、申訴、再申訴之程序
    為之，乃公務員保障法第4條所明定。而依司法院歷次相關
    解釋及行政法院（現改制為最高行政法院）相關判決（司法
    院大法官會議釋字第187號、第201號、第243號、第266號、
    第298號、第312號、第323號、第338號解釋及行政法院85年
    度判字第1036號判決），須足以改變公務員身分關係，或於
    公務員權利有重大影響之處分，或基於公務員身分所產生之
    公法上財產上請求權，始可提起行政爭訟，依公務人員保障
    法所定復審、再復審程序請求救濟。若未改變公務員身分之
    記大過、記過處分、考績評定、機關內部所發之職務命令或
    所提供之福利措施，僅得依公務人員保障法所定申訴、再申
    訴程序尋求救濟。又申訴、再申訴程序並無準用訴願法之規
    定，故縱使不符公務人員保障暨培訓委員會所為之再申訴決
    定，亦無提起行政訴訟之餘地，合先陳明。再「原告之訴，
    有左列各款情形之一者，行政法院應以裁定駁回之。．．．
    十、起訴不合程式或不備其他要件者。」，為行政訴訟法第
    107條第1項第10款所明定。
二、本件原告為教師，前任教於被告，其92學年度成績考核經被
    告92學年度成績考核委員會於93年7月14日決議審查通過原
    告因請事假5日、病假28日、延長病假142日，致考列為公立
    學校教職員成績考核辦法第4條第1項第3款，並經臺北市政
    府教育局於93年9月21日以北市教人字第09336553000號函核
    定在案。原告不服，提起申訴，經臺北市教師申訴評議委員
    會於94年2月25日第22次會議評議決定「申訴有理由。臺北
    市士林區劍潭國民小學將申訴人92學年度成績考核為第4條
    第1項第3款之決定不予維持，該校應依本評議書之意旨，重
    新考核申訴人92學年度服務成績。」。被告不服，提起再申
    訴，經教育部中央教師申訴評議委員會於95年2月13日第7屆
    第49次會議評議決定「再申訴有理由。台北市教師申訴評議
    委員會原評議決定，不予維持；原措施學校就原申訴人所為
    92學年度成績考核，仍予維持。」。原告對再申訴決定不服
    ，遂向本院提起行政訴訟。
三、第查有關教師與學校間之關係，參照司法院大法官會議釋字
    第426號解釋「各大學校、院、系（所）教師評審委員會關
    於教師升等評審之權限，係屬法律在特定範圍內授予公權力
    之行使，其對教師升等通過與否之決定，與教育部學術審議
    委員會對教師升等資格所為之最後審定，於教師之資格等身
    分上之權益有重大影響，均應為訴願法及行政訴訟法上之行
    政處分。」、第243號解釋「中央或地方機關依公務人員考
    績法或相關法規之規定，對公務員所為之免職處分，直接影
    響其憲法所保障之服公職權利，受處分之公務員自得行使憲
    法第十六條訴願及訴訟之權。．．．至公務人員考績法之記
    大過處分，並未改變公務員之身分關係，不直接影響人民服
    公職之權利，上開各判例不許其以訴訟請求救濟，與憲法尚
    無牴觸」意旨，雖教師非公務人員服務法所稱之公務人員，
    惟教師之保障範圍，與公務人員應無軒輊。而關於公務人員
    職務之保障，依司法院大法官會議釋字第187號、第201號、
    第243號及第298號解釋意旨，公務人員得對之依行政訴訟程
    序提起救濟之權益者為：一、改變身分如免職等；二、對於
    公法上財產之請求權受到影響者；三、對於公務人員有重大
    影響之懲戒處分；至於公務人員考績法之記大過處分，或其
    他工作條件及管理必要之處分，則不許提起行政訴訟。是以
    教師除經免職或審定其資格等重大事項，應認為與教師之身
    分上權益有重大影響，而可視為行政處分外，其他關於單純
    之管理措施事項，均應視為僅係內部行為，而非對外發生法
    律效果之行政處分。準此，學校對於教師之行政決定行為，
    須對於教師之資格等身分上之權益，發生重大影響之效果，
    始得對之提起行政訴訟。本件原告前任教於被告，因對被告
    所為92學年度成績考核核定不服，提起申訴、再申訴及本件
    行政訴訟。矧學校對教師之成績考核，乃屬工作之管理，尚
    非對教師之身分、財產權或其他重大權益之行政處分，揆諸
    首揭法條規定、解釋及判決意旨暨上開說明，原告自不得再
    行訴訟程序尋求救濟，其對再申訴決定復行提起本件行政訴
    訟，顯非合法，自應予以駁回。又本件訴訟既不合法，其實
    體上之主張即無庸審酌，併此敘明。
四、依行政訴訟法第107條第1項第10款、第104條、民事訴訟法
    第95條、第78條，裁定如主文。
中    華    民    國    95    年    8     月    21    日
                          第四庭審判長法  官  鄭忠仁
                                      法  官  楊莉莉
                                      法  官  林育如
上為正本係照原本作成。
如不服本裁定，應於送達後10日內向本院提出抗告狀（須按他造
人數附繕本）。
中    華    民    國    95    年    8     月    21    日
                                      書記官  林惠堉


司法院資訊處製作；財團法人民間司法改革基金會備份。
